臺灣臺北地方法院交通事件裁定　　　　 96年度交聲字第561號
原處分機關　交通部公路總局台北區監理所
異　議　人
即受處分人　　乙○○
上列異議人即受處分人因違反道路交通管理處罰條例案件，對於
交通部公路總局臺北區監理所於96年4 月30日所為之處分（原處
分案號：北監自裁字裁40-ABK306628號）聲明異議，本院裁定如
下：
    主  文
原處分撤銷。
乙○○不罰。
    理  由
一、按犯罪事實應依證據認定之，無證據不得認定犯罪事實，刑
    事訴訟法第154條第2項定有明文。次按法院受理有關交通事
    件，準用刑事訴訟法之規定，復為道路交通管理處罰條例第
    89條前段所明定，是最高法院76年台上字第4986號判例所揭
    示：「認定犯罪事實所憑之證據，雖不以直接證據為限，間
    接證據亦包括在內，然而無論直接或間接證據，其為訴訟上
    之證明，須於通常一般之人均不致有所懷疑，而得確信其為
    真實之程度者，始得據為有罪之認定，倘其證明尚未達到此
    一程度，而有合理之懷疑存在時，事實審法院復已就其心證
    上理由予以闡述，敘明其如何無從為有罪之確信，因而為無
    罪之判決，尚不得任意指為違法」之意旨，亦即刑事訴訟法
    上法院認定事實之最重要原則之一即認定被告有罪，就該有
    罪事實不能有任何之合理懷疑存在之原則，於法院審理行為
    人違反道路交通管理處罰條例案件時，當有其適用。易言之
    ，法院於審理行為人違反道路交通管理處罰條例案件，於為
    事實之認定時，如就原處分機關所認定行為人違規之事實仍
    有合理之懷疑，而無法確信行為人確有該當於道路交通管理
    處罰條例各該處罰條文之構成要件事實時，即應依訴訟法上
    「罪證有疑，利於被告」之法理，作對受處分人有利之認定
    。
二、本件原處分機關即交通部公路總局臺北區監理所以異議人即
    受處分人乙○○駕駛車牌號碼CT-1162 號自用小客車，於民
    國96年9 月12日中午12時23分許，在臺北市○○路○段34號
    處，因「駕駛執照業經吊銷，仍駕車」之違規，經臺北市政
    府警察局松山分局交通分隊員警以異議人違反道路交通管理
    處罰條例第21條第1項第4款之規定舉發，惟異議人拒絕簽收
    舉發通知單，舉發員警乃於通知單上記明異議人拒絕簽收之
    事由。嗣因異議人未於應到案日期（95年9 月27日）前到案
    或繳納罰鍰，逾越應到案期限60日以上，原處分機關遂於96
    年4 月30日依道路交通管理處罰條例第21條第1項第4款及違
    反道路交通管理事件統一裁罰標準表規定，裁處異議人新臺
    幣12,000元之罰鍰，合先敘明。
三、異議人聲明異議意旨略以：當日異議人搭乘由甲○○所駕駛
    之CT-1162 號自用小客車，行經八德路四段30號吉辰堂刻印
    社，因需處理個人事務故停車進入該處，駕駛人甲○○亦至
    附近辦事，此刻松山分隊員警行經該處並開立違規停車罰單
    ，且質問異議人是否為駕駛等等，經異議人詳述該車雖為異
    議人所有，但確非異議人所駕駛，只需稍候駕駛人甲○○即
    可返回，可是員警執意要告發本人無照駕駛，舉發員警無根
    據證明異議人為駕駛人，全憑個人直覺而告發，為此聲明異
    議，請求撤銷原處分等語。
四、經查：
  (一)96年6 月13日上午11時受處分人於本院調查時到庭供稱：「
    （問：本件交通異議理由為何？）（答：當時我們是違規停
    車，車子是由甲○○駕駛，當時我們停車辦事情，車子既沒
    有發動也沒有移動，我也沒有在駕駛座位上，警察問我車子
    是何人的，我說車子是我的，警員叫我拿證件，我說沒有駕
    照，警員說要開單，我就爭辯說我只是違規停車，車輛也沒
    有移動，警員說要開我無照，我說車子不是我開的，應該只
    能開違規停車，當時我是在刻印章，所以印章店的老闆可以
    證明此事，後來警察也開了另壹張違規停車的單子，所以本
    案我總共收到二張罰單，違規停車單子我已經繳納，但對於
    無照罰單我不服。）（問：95年9月12 日當日行程？）（答
    ：因為甲○○跟我工作在一起，我們算是隔壁同事關係，我
    是作中古車子，甲○○是賣車子，八德路我們很熟，我住新
    店，上班在濱江街，當日我太太有將車子開到保養廠做保養
    ，保養廠將車子開到我公司還給我，當時我因為要去刻印章
    ，而甲○○因為要去買吃的，所以我就說車子由甲○○開，
    我們就一同出去辦事。）」等情，核與證人即當日駕駛車輛
    之甲○○於本院調查時經隔離訊問具結證稱：「（問：受處
    分人平日如何上班？）（答：之前有自己開車上班，但沒有
    駕照後，有時是同事載他上班，有時他自己坐捷運上班。）
    （問：95年9 月12日你有無與受處分人碰面？）（答：當日
    我有與受處分人要去處理車子買賣業務，我們就一起開車到
    八德監理所那邊，由我開車到那邊後，我就去停車場旁邊巷
    子內買吃的東西，我回來時，受處分人就告訴我說他被開罰
    單。）（問：你剛不是說，受處分人平日不是自己開車，為
    何當日受處分人有車子讓你開？）（答：為我們公司前面是
    停車場，所以許多同事的車子都在那邊，當日受處分人的車
    子就放在公司，雖受處分人沒有辦法自己開，我也不知道當
    日為何受處分人的車子會放在公司。）（問：當日車子由何
    人開車？）（答：當日車子由我開的，到那邊後受處分人去
    刻印章，我去買吃的東西，另一人『小吳』說他要顧車子。
    ）」等語（見本院96年6 月13日訊問筆錄）。異議人與證人
    就當日車輛之駕駛人究係何人、舉發經過等情形所述皆互核
    一致，全無不合或矛盾之處，又證人與異議人僅為同事關係
    ，衡情應無甘冒偽證刑責而故為偽證之理由，從而證人之證
    詞堪以採信。
  (二)依吉辰堂刻印社負責人林秀鑾女士陳稱：「95年9 月12日乙
    ○○到本社刻印章，當時乙○○並未開車，車子已停在本社
    前面，原來開車的是乙○○的一位朋友，那位朋友在警察來
    時並不在現場，警察就對乙○○開了無照駕車的紅單」等語
    ，此有林秀鑾女士答覆本院之公務電話記錄在卷可稽（見本
    院96年6 月21日公務電話記錄），核與前述異議人、證人甲
    ○○所言大致相符，應認異議人前開其非駕駛人且並未無照
    駕駛之辯詞，尚非全然無據。
五、總上所述，異議人是否確有無照駕駛之違規情事，殊值懷疑
    ，尚不得以員警之舉發，遽為不利於異議人之認定。則依前
    揭對事實真偽有懷疑時，應將利益歸於被告之法則，即應作
    對異議人有利之認定，要難謂異議人所辯為無理由，是原處
    分機關對異議人所為之前開裁決，即難認為允當，應由本院
    將原處分撤銷，改諭知異議人不罰，以資適法。
六、據上論斷，應依道路交通案件處理辦法第20條前段，裁定如
    主文。
中　　華　　民　　國　　96　　年　　6 　　月　　26　　日
                  交通法庭法　官　林孟皇
本正本證明與原本無異。
如不服本裁定，應於送達後5日內向本院提出抗告狀。
 　　                     書記官　宋德華
中　　華　　民　　國　　96　　年　　6 　　月　　26　　日
